臺灣板橋地方法院民事判決　九十一年度訴字第一六九七號
　　原　　　告　丁○○
　　訴訟代理人　丙○○
　　被　　　告　乙○○
　　被　　　告　甲○○
右當事人間清償債務事件，本院判決如左：
    主    文
被告應連帶給付原告新臺幣陸萬元，及自民國九十一年八月十六日起至清償日止按週
年利率百分之五計算之利息。
原告其餘之訴駁回。
訴訟費用由被告連帶負擔十分之一，餘由原告負擔。
    事    實
甲、原告方面：
一、聲明：被告應連帶給付原告新台幣（下同）五十九萬元及自起訴狀繕本送達翌日
    起至清償日止，按週年利率百分之五計算之利息。
二、陳述：
　１訴外人高振興前曾積欠原告一百零四萬元，並簽發面額三萬元之本票三十四紙及
　　一紙二萬元之本票予原告收執，高振興自民國八十六年十二月六日起，每月六日
　　按月攤還原告三萬元以換回本票，被告夫妻二人就高振興之債務則於八十六年十
　　一月六日立具協議書願意擔任保證人，並放棄先訴抗辯權，此有協議書可稽。惟
　　訴外人高振興僅為部分清償後，即前往大陸避債，原告求償無門，遂於八十八年
　　二月五日對被告起訴，請求履行保證人之責任，經本院八十八年度訴字第三一五
　　號清償債務事件受理在案，嗣兩造及訴外人高石秋英（即高振興之配偶）於八十
　　八年五月十一日立具協議書，由訴外人高石秋英出面代高振興還款，約定高石秋
　　英自八十八年六月十日起按月清償一萬元，如高石秋英未按月攤還，則由被告負
　　連帶保證責任，此有兩造及高石秋英立具之協議書可稽，原告隨即撤回該訴，詎
　　料高石秋英並未按月清償一萬元，至九十一年九月七日止，仍有五十九萬元未還
　　，被告為連帶保證人，為此原告訴請被告連帶給付原告五十九萬元及自起訴狀繕
　　本送達翌日起至清償日止按週年利率百分之五計算之利息　　。
  ２被告二人在前揭八十八年五月十一日之協議書末載「如高石秋英未能還款，仍由
    乙○○、甲○○負連帶保證責任」等文字下方簽名，即表示同意負連帶保證人責
    任，被告辯稱渠等係以見證人之身分簽名，為不足採。
  ３原告係對高石秋英說，要按月清償一萬元，但如其能力有困難，五千元也可以，
    不足部分，原告再找被告清償，還係要按照原約定內容，每月還一萬元。
乙、被告方面：
一、聲明：原告之訴駁回。
二、陳述：被告雖於前揭八十八年五月十一日協議書末載「如高石秋英未能還款時，
    仍由乙○○、甲○○負連帶保證責任」等文字下方簽名，然當時被告只是擔任見
    證人而簽名，實不知何以會變成連帶保證人。況高石秋英於九十一年九月七日與
    原告達成協議，按月攤還五千元，每半年給付一次三萬元即可，原告亦表示要向
    訴外人高振興催討欠款，被告則當場表示以後不要再來找被告，被告之保證責任
    業已終止，原告不應再向被告請求。
    理　　由
一、按訴狀送達後，原告不得將訴變更或追加他訴，但擴張或減縮應受判決事項之聲
    明，不在此限，民事訴訟法第二百五十五條第一項第三款定有明文。本件原告起
    訴時係請求「被告應連帶給付六十二萬元及自起訴狀繕本送達翌日起至清償日止
    按週年利率百分之五計算之利息」，嗣於訴狀送達後，變更請求為「被告應連帶
    給付五十九萬元及自起訴狀繕本送達翌日起至清償日止按週年利率百分之五計算
    之利息」，參諸前揭規定，爰准許原告為訴之變更，合先敘明。
二、本件原告起訴主張：訴外人高振興前曾積欠原告一百零四萬元，並簽發面額三萬
    元之本票三十四紙及一紙二萬元之本票予原告收執，高振興自八十六年十二月六
    日起，每月六日按月攤還原告三萬元以換回本票，被告夫妻二人就高振興之債務
    於八十六年十一月六日立具協議書，願意擔任保證人，並放棄先訴抗辯權，此有
    協議書可稽。惟訴外人高振興僅為部分清償後，即前往大陸避債，原告求償無門
    ，遂於八十八年二月五日對被告起訴，請求履行保證人之責任，經本院八十八年
    度訴字第三一五號清償債務事件受理在案，嗣兩造及訴外人高石秋英（即高振興
    之配偶）於八十八年五月十一日立具協議書，由訴外人高石秋英出面代高振興還
    款，約定高石秋英自八十八年六月十日起按月清償一萬元，如高石秋英未按月攤
    還，則由被告負連帶保證責任，此有兩造及高石秋英立具之協議書可稽，原告隨
    即撤回該訴，詎料高石秋英並未按月清償一萬元，至九十一年九月七日止，仍有
    五十九萬元未還，被告為連帶保證人，為此訴請被告連帶給付原告五十九萬元及
    自起訴狀繕本送達翌日起至清償日止按週年利率百分之五計算之利息等情；被告
    則以：被告雖於前揭八十八年五月十一日協議書末載「如高石秋英未能還款時，
    仍由乙○○、甲○○負連帶保證責任」等文字下方簽名，然當時被告只是擔任見
    證人而簽名，實不知何以會變成連帶保證人。況高石秋英於九十一年九月七日與
    原告達成協議，按月攤還五千元，每半年給付一次即可，原告亦表示要向訴外人
    高振興催討欠款，被告則當場表示以後不要再來找被告，被告之保證責任業已終
    止，原告不應再向被告請求等語資為抗辯。
三、原告所主張：訴外人高振興前曾積欠原告一百零四萬元，並簽發面額三萬元之本
    票三十四紙及一紙二萬元之本票予原告收執，高振興自八十六年十二月六日起，
    每月六日按月攤還原告三萬元以換回本票，被告夫妻二人就高振興之債務則於八
    十六年十一月六日立具協議書願意擔任保證人，並放棄先訴抗辯權，此有協議書
    可稽。惟訴外人高振興僅為部分清償後，即前往大陸避債，原告求償無門，遂於
    八十八年二月五日對被告起訴，請求履行保證人之責任，經本院八十八年度訴字
    第三一五號清償債務事件受理在案，嗣兩造及訴外人高石秋英（即高振興之配偶
    ）於八十八年五月十一日立具協議書，由訴外人高石秋英出面代高振興還款，約
    定高石秋英自八十八年六月十日起按月清償一萬元，如高石秋英未按月攤還，則
    由被告負連帶保證責任等情，業據原告提出前揭八十六年十一月六日、八十八年
    五月十一日之協議書各一紙為證，被告對於上開協議書之真正均不爭執，惟被告
    辯稱：渠等係以見證人之身分而簽名，實不知何以會變成連帶保證人等語。惟協
    議書上清楚記載「如高石秋英未能還款時，仍由乙○○、甲○○負連帶保證責任
    」等文字，並無誤認之可能，且被告二人於本院八十八年訴字第三一五號清償債
    務事件審理中陳明「若高石秋英未還錢，被告二人願負連帶保證責任」等語（見
    該事件八十八年五月十八日言詞辯論筆錄，經調卷查明），是被告上開所辯，顯
    不可採。被告另辯稱：高石秋英於九十一年九月七日與原告達成協議，按月攤還
    五千元，每半年給付一次即可，原告亦表示要向訴外人高振興催討欠款，被告則
    當場表示以後不要再來找被告，被告之保證責任業已終止等語，惟查高石秋英對
    原告所負之債務，並非民法第七百五十四條第一項所定之「連續發生之債務」，
    被告並無隨時通知原告終止保證契約之權，是被告此部分之抗辯亦不可採。
四、被告應就訴外人高石秋英對原告所負之債務負連帶保證責任，已認定於前，次查
    ，本件分期清償債務並未約定如一期未按時給付，視為全部到期，此為原告所是
    認，則原告請求被告一次給付主債務人尚未清償之五十九萬元，自屬無據。復查
    ：訴外人高石秋英因經濟能力困難，經原告之同意，自九十一年九月起，改成半
    年還一次三萬元等情，業據高石秋英證述在卷（見九十一年十月二十四日言詞辯
    論筆錄），原告雖稱：如果高石秋英能力沒有辦法的話，每月還五千元也可以，
    不足之部分，伊再找連帶保證人之被告清償等語，惟按連帶保證，雖保證人無先
    訴抗辯權，債權人得先向保證人為全部給付之請求，但連帶保證仍屬保證之一種
    ，其從屬性不受影響，保證人之負擔較主債務人為重者，應縮減至主債務之限度
    ，民法第七百四十一條定有明文。本件原告既同意高石秋英自九十一年九月起，
    每半年付一次三萬元，則被告所負連帶保證責任之範圍，亦隨主債務之清償方式
    及分期金額之變更而有變更，是高石秋英下一次清償期為自九十一年九月起算六
    個月，給付金額為三萬元，被告就此負連帶保證責任，但於九十一年九月變更主
    債務內容之前之已到期債務，被告仍應按每月每萬元之約定負連帶清償之責。依
    八十八年五月十一日之協議書之約定「高石秋英自八十八年六月十日起按月清償
    一萬元，如高石秋英未按月攤還，則由被告負連帶保證責任」，則自八十八年六
    月十日起至九十一年八月十日止，共應清償三十九期，每期一萬元，則高石秋英
    依約應清償三十九萬元，惟據高石秋英到庭證述：其前後共清償三十三萬元等語
    ，並提出已換回之本票十一紙為證，是就已到期之債務三十九萬元，扣除已清償
    之三十三萬元，仍有六萬元未還，就此部分被告應負連帶保證責任，至於九十一
    年九月以後之債務，因主債務已變更為半年付一次三萬元，此部分清償期尚未屆
    至，被告可拒絕給付。綜上，原告請求被告連帶給付已到期尚未清償之六萬元及
    自起訴狀繕本送達被告翌日即九十一年八月十六日起至清償日止，按週年利率百
    分之五計算之利息，為有理由，應予准許，逾此範圍之請求，為無理由，應予駁
    回。
五、本件事證已臻明確，兩造其餘主張及舉證，核與判決結果不生影響，爰不一一論
    述，附此敘明。
六、據上論結，原告之訴一部有理由，一部無理由，依民事訴訟法第七十九條但書、
    第八十五條第二項，判決如主文。
中　　　華　　　民　　　國　　九十一　　年　　十一　　月　　  二十一　　日
                                臺灣板橋地方法院民事第三庭
~B法　官　陳映如
右正本證明與原本無異。
如不服本判決，應於判決送達後廿日內，向本院提出上訴狀。
中　　　華　　　民　　　國　　九十一　　年　　十一　　月 　　 二十一　  日
~B書記官　高玉彬
